---
title: "Apuntes_basicos"
subtitle: "Curso de introducción a R"
author:
- name: "Diego De Pablo (Diegodepab)"
  affiliation: "Universidade da Málaga"
date: "2024-03-013"
logo: rmarkdown.png
output:
  html_document:
    toc: yes                  # incluir tabla de contenido
    toc_float: no            # toc flotante a la izquierda
    number_sections: yes      # numerar secciones y subsecciones
    code_folding: show        # por defecto el código aparecerá mostrada
    mathjax: local            # emplea una copia local de MathJax, hay que establecer:
    self_contained: false     # las dependencias se guardan en ficheros externos
    lib_dir: libs             # directorio para librerías (Bootstrap, MathJax, ...)
  pdf_document:
    toc: yes
    toc_depth: 2
    keep_tex: yes             # conservar fichero latex
fontsize: 12pt
lang: es
---

## Basic
Esto son unos apuntes que tengo para recordarme las bases de R, es muy informal ya que solo quería recordar
todos los comandos de R además de empezar a practicar con R markdown 

asignacion usamos ejemplo=5 o ejemplo \<- 5 (usando el atajo de teclado alt + -) hipotenusa \<- 5 #en tools, modify, insert assigment operator alt x)
para comprobar cualquier información de algún paquete podemos usar ?plot o ?(paquete)

```{r asignacion_variable}
entero <- 5 #en tools, modify, insert assigment operator alt x) 
entero
decimal <- 3.14159268
decimal
```

# Operaciones_Basicas

```{r Operaciones_Basicas}
entero + 10
entero - 10
entero / 10
entero *10
entero**2 #potencia
entero %%3 #modulo
#decimales
ceiling(decimal) #aproxima para arriba
floor(decimal) #redondea para abajo
trunc(decimal) #elimina la parte decimal 

```

# string

```{r string}
usuario <-  "Alvaro 123456"
usuario
nchar(usuario) #nos dice la cantidad de caracteres del string
tolower(usuario) #convierte todo en minusculas
toupper(usuario) #convierte todo en mayusculas
substr(usuario, 1,6) #subcadena del string original
strsplit(usuario, split="") #uso de split en R
sub("Alvaro","Diego",usuario) #sustituir la primera concurrencia
ADN <- "AAATTTTGGGCCGCGCATTACGAGCT"
gsub("T","U",ADN) #Cambia todas las concurrencias
paste(usuario, "Su ADN ES:", ADN, sep = "_") #concatenar

```

# Logicos

```{r Logicos}
mentira <- usuario=="hermoso"
mentira
verdad <-  usuario=="Alvaro 123456" & decimal<=15
verdad
booleano <-  usuario!="hermoso" | decimal!=3
booleano
!grepl("Alvaro",usuario) #pregunta si contiene este substring devuelve true

any(strsplit(usuario, split="")[[1]] %in% 0:9) #pregunta si hay algún digito en el string

!grepl("[^ATGC]", ADN) #Devuelve TRUE si la cadena de texto solo tiene los valores dichos


```
# Vectores:
```{r Vectores}
#creacion
vector_vacio <- vector() #crea el vector vacio
vector_lleno <- c(5,3,4,2,1,0)
vector_str <- c("Mario", "Diego", "Alvaro","Zoe","Zo3") 
vector_logico <- c(TRUE,F,FALSE,TRUE)
#manipulacion
length(vector_lleno) #Cuenta desde el 1 hasta el N elemento del vector
max(vector_lleno) #dara el mayor elemento del vector
max(vector_str) #dara el nombre cuya letras iniciales sean ultimas en el alfabeto, tambien existe la funcion min()
mean(vector_lleno) #Promedio de los elementos del vector
mean(vector_logico) #Promedio de elementos verdaderos en el vectores (verdaderos/total)
sum(vector_lleno) #suma todos los elementos del vector
vector_lleno+10 #suma 10 a cada elemento del vector
vector_lleno #comparar salida

vector_str <- c(vector_str,"Marina") #agrega a Marina en el vector
names(vector_lleno) <- vector_str #etiqueta un vector con cada elemento del segundo, el segundo debe ser menor o igual al primer vector
vector_lleno
sort(vector_str) #ordena de menor a mayor o de a-z
sort(vector_str, decreasing = T) #decrescientemente 
vector_lleno[vector_lleno>4] <- 5 #cambiamos los valores que cumplan la condicion
``` 
## Manejo logico de vectores

```{r Vectores Logicos}
vector_lleno >3 #nos devuelve un vector con los valores booleanos segun la condicion
which(vector_lleno>3) #devuelve los elementos del vector que satisfagan la condicion
any(vector_lleno<0) #devuelve true si algun elemento del vector cumple la condicion
all(vector_lleno<100) #devuelve true si todos los elementos cumplen la condicion 

```
## Manejo de subconjuntos de vectores

```{r Subconjunto de un vector}
vector_lleno[c(1,length(vector_lleno))] #indicamos las posiciones que queremos obtener
vector_lleno[-1] #podemos omitir un elemento
vector_lleno[vector_lleno>3] #devuelve el subconjunto que satisfaga

```
## Vectores como conjuntos

```{r Manejo de conjuntos}
pacientes_cancer <- c("Juan", "Gonzalo", "Diego", "Pepe")
pacientes_sida <- c("Diego", "Mario", "Alvaro")
c(pacientes_cancer,pacientes_sida) #union + interseccion 
union(pacientes_cancer,pacientes_sida) #union
intersect(pacientes_cancer,pacientes_sida) #interseccion
setdiff(pacientes_cancer,pacientes_sida) #union - interseccion 

```
## Vectores como bucles
En este apartado me quise dar la tarea de buscar cuantos números son divisibles entre 6 y 8 entre los números 1 al 1000000

```{r Vectores como bucle for}
millon <-  1:1000000
sum(millon %% 6 == 0 & millon %% 8==0)

```
# Convertir valores a otro tipo
Si queremos pasar a un número usamos as.numeric, si queremos string as.character y
si queremos logical usamos as.logical
Todo esto es aplicable en vectores y todo lo anteriormente visto
```{r conversion}
#de numerico a caracter
as.character(100)

#num a logico
as.logical(0) #false
as.logical(2) #cualquier numero exceptuando el 0 será TRUE

#de logico a caracter
as.character(TRUE)

#de logico a numerico
as.numeric(TRUE) #TRUE ES 1 Y FALSE ES 0

#de caracter a numerico
as.numeric("122") #si ponemos un str nos dara NA

```
# Condicional if
la sintaxis es parecida a python o java
```{r condicional if}
edad=17.5
if(edad>18){
  print("Buena suerte")
} else{
  print("Mala suerte")
}

```
# Bucles
Muy parecido a otros lenguajes también
Sin embargo R es un lenguaje orientado a vectores es mejor usar apply que bucles
for o while.
```{r bucles}
#bucle for
for(i in 1:5){
  cat(" Bucle for:", i)
}
#bucle while
while(edad<18){
  edad <- edad+0.1
}
cat("    Salio del bucle:", edad)
```
# funciones
La sintaxis es muy sencilla, "nombre_funcion" = function(parametros) 

```{r funciones}
exponente <- function(num,exp=2){
  return(num**exp)
}
exponente(5,2)
cuenta_vocales <- function(string){
  return(length(gregexpr("[AEIOUaeiou]", string)[[1]]))
}
cuenta_vocales("Diegodepab")
cuenta_vocales_v2 <- function(string){
  letras <- strsplit(toupper(string), split="")[[1]]
  letras <- tolower(letras)
  
  vocales <- c("a","e","i","o","u")
  return (sum(letras %in% vocales))
}
cuenta_vocales_v2("Diegodepab")
```
# Listas
Muy parecido a los vectores pero mientras que un vector es una colección unidimensional de elementos del mismo tipo
los elementos de una lista pueden ser de diferentes tipos o estructuras.

```{r lista_vs_vectores}
print("Al usar c, todo se guarda como un str")
c(3.14615,TRUE,"Hola Mundo!")
print("Guarda en diferentes tipos y estructuras")
lista <- list(3.14615,TRUE,"Hola Mundo!")
lista_nombrada <- list(numero = 8, logico=TRUE, str="Hola perdedor")
lista_nombrada

print("obteniendo entradas de una lista")
lista_nombrada[3]
lista_nombrada[c(1,2)]
print("Se puede modificar valores pero es necesario usar doble corchetes")
lista_nombrada[[1]]*10
lista_nombrada$numero*10

```
# Dataframe
Aqui avanzaré más adelante

```{r Dataframe}
 
```
# Graficas
Aqui avanzaré más adelante

```{r graficas}
 
```
# Tidyverse
Aqui avanzaré más adelante

```{r tidyverse}
 
```
# Valores aleatorios
A la hora de practicar nos servira bastante poder generar numeros aleatorios. 
donde n es la cantidad, mean es la media que tendrá la distribución normal de 
donde se tomaran valores y sd es la desviación estandar 

```{r Aleatoriedad}
set.seed(123) #Answer to the Ultimate Question of Life, The Universe, and Everything
aleatorios <- rnorm(n=100, mean =50, sd=10) 
```
# Leer ficheros txt
En minería de datos, se me recomiendo trabajar con ficheros txt más que con otos formatos, ya que a pesar de existir bibliotecas capaces de pasar archivos de todo tipo, muchas de estas nos pueden dar errores que no podamos vigilar, al ser nosotros los que pasemos a un txt y limpiemos los datos podemos contar con una mayor seguridad de lo que estamos haciendo
```{r ficheros_excel}
datos_cancer <- read.table(file="datosm_icb.txt",sep=" ", dec=".", header=T)
#En file hay que escribir el path del archivo : getwd() -> obtener camino ; setwd("path") -> marcar camino
str(datos_cancer)
View(datos_cancer)

```
