---
title: "Bipartite/Two-Mode Networks in igraph"
subtitle: "Biología en sistemas"
author: "Diego de Pablo, estudiante de Bioinformática, Universidad de Málaga"
profesor: "James R. Perkins"
date: "`r format(Sys.time(), '%A %d, %B %Y')`"
output: 
  html_document:
    theme: spacelab
    number_sections: true
    toc: true
    toc_float: true
    code_folding: "hide"
    fontsize: 12pt
editor_options: 
  markdown: 
    wrap: sentence
---

```{=html}
<style>
/* Estilos generales */
h1, h2, h3 {
    color: #2E8B57; /* Color de los títulos - verde bosque */
    font-family: 'Arial', sans-serif; /* Fuente de los títulos */
    font-weight: bold; /* Negrita para los títulos */
}
  /* Tamaños específicos de los títulos */
  h1 {
      font-size: 20px; /* Tamaño más pequeño para h1 */
  }
  h2 {
      font-size: 18px; /* Tamaño más pequeño para h2 */
  }
  h3 {
      font-size: 16px; /* Tamaño más pequeño para h3 */
  }
  
/* Párrafos y texto normal */
p {
    color: #000000; /* Asegura que el texto de los párrafos sea negro */
    line-height: 1.6; /* Aumenta el espacio entre líneas para mejor legibilidad */
}

/* Estilos personalizados para detalles */
.custom-details {
    border: 2px solid #32CD32; /* Borde verde */
    border-radius: 8px;
    background-color: #f0fff0; /* Fondo verde claro */
    padding: 15px;
    margin: 15px 0;
    box-shadow: 0 4px 8px rgba(0, 0, 0, 0.1); /* Sombra suave */
}

.custom-details summary {
    font-weight: bold;
    color: #32CD32; /* Color del texto verde */
    cursor: pointer;
}

/* Estilos para el recuadro verde */
.green-alert {
    border: 1px solid #32CD32; /* Borde verde */
    background-color: #f0fff0; /* Fondo verde claro */
    color: #006400; /* Color del texto verde oscuro */
    padding: 15px;
    border-radius: 5px;
    margin-bottom: 20px;
    font-size: 15px;
}

</style>
```
# Introducción

El modelado y análisis de redes biomédicas heterogéneas multipartitas es una técnica poderosa para estudiar sistemas biológicos complejos. Estas redes permiten representar entidades biomédicas como genes, proteínas o enfermedades, y las conexiones entre ellas pueden revelar interacciones importantes.

Existen diferentes tipos de redes según la estructura de los conjuntos de nodos:

- **Monopartita**: Todos los nodos pertenecen a un solo conjunto, permitiendo conexiones entre cualquier par de nodos dentro del mismo conjunto.
- **Bipartita**: Los nodos se dividen en dos conjuntos, y las conexiones solo se permiten entre nodos que pertenecen a conjuntos diferentes.
- **Multipartita**: Los nodos se organizan en más de dos conjuntos, y las conexiones solo ocurren entre nodos de conjuntos distintos.

Las redes multipartitas ofrecen un enfoque más detallado para integrar y analizar diversas fuentes de información biomédica, facilitando la comprensión de las interacciones entre diferentes entidades en el contexto biológico.


# Preparación del trabajo



```{r inicialización, include=FALSE}
knitr::opts_chunk$set(echo = TRUE)
# Limpiar el entorno de trabajo
rm(list = ls())  # Elimina todos los objetos en el entorno global
gc()  # Liberar memoria no utilizada

# Función para verificar si una librería está instalada, si no lo está, la instala
library(igraph)
```

# Carga del dataset Davis.csv

Este trabajo está basado en el análisis realizado en el artículo de RPubs titulado [“Two-Mode Network Analysis with R”](https://rpubs.com/pjmurphy/317838), que utiliza el conjunto de datos `davis`. En este conjunto de datos, la primera columna (V1) contiene los nombres de mujeres de la red social "Southern Women" de Davis, y la segunda columna (V2) enumera los eventos a los que asistieron. Como se observa, la organización de este conjunto de datos sigue el formato típico de una lista de aristas de dos modos (two-mode edgelist), en la que el primer modo está representado por las mujeres (columna V1) y el segundo modo está representado por los eventos (columna V2).

En una red de dos modos, las conexiones o lazos solo pueden existir entre los nodos de distintos modos, es decir, entre las mujeres y los eventos, pero no entre las mujeres mismas ni entre los eventos. Cualquier vínculo directo dentro de un modo (como entre mujeres o entre eventos) no debe aparecer en la red en este momento, aunque posteriormente puede derivarse si es necesario para un análisis más detallado.


```{r carga_davis}
davis <- read.csv("Multipartitas.csv", header=FALSE)
#davis <- read.csv(file.choose(), header=FALSE)

g <- graph_from_data_frame(davis, directed=FALSE)

```

##  Asignación de tipos en una red bipartita

Se asigna los tipos de nodos en una red bipartita utilizando la función bipartite.mapping() de la librería igraph. El resultado de esta función se guarda en el atributo type de los nodos de la red g, diferenciando entre los dos conjuntos de nodos (modos) de la red bipartita.


```{r}

bipartite.mapping(g)
V(g)$type <- bipartite_mapping(g)$type


```
# Visualización de la red bipartita

```{r Visualizacion}
V(g)$color <- ifelse(V(g)$type, "lightblue", "green")
V(g)$shape <- ifelse(V(g)$type, "circle", "square")
E(g)$color <- "lightgray"
plot(g, vertex.label.cex = 0.75, vertex.label.color = "black")
```
```{r}
V(g)$label.color <- "black" ##ifelse(V(g)$type, "black", "white")
## V(g)$label.font <-  2
V(g)$label.cex <- 1 ##ifelse(V(g)$type, 0.8, 1.2)
## V(g)$label.dist <-0
V(g)$frame.color <-  "gray"
V(g)$size <- 18
plot(g, layout = layout_with_graphopt)

```
```{r}

# Ajustar el tamaño de la ventana de salida y mejorar el layout
par(mar = c(0, 0, 0, 0))  # Eliminar márgenes para maximizar el espacio
plot(g, 
     layout = layout.bipartite, 
     vertex.size =6,  # Ajustar tamaño de los nodos (puedes reducir aún más si es necesario)
     vertex.label.cex = 0.5,  # Reducir tamaño de las etiquetas
     vertex.label.color = "black", 
     vertex.label.dist = 1.5, 
     vertex.color = ifelse(V(g)$type == 1, "skyblue", "orange"), 
     vertex.frame.color = "white", 
     edge.color = "gray", 
     edge.width = 0.8,  # Reducir grosor de las aristas para no saturar
     edge.arrow.size = 0.5, 
     vertex.shape = "circle",  # Definir forma de los nodos
     rescale = TRUE  # Asegura que el layout aproveche todo el espacio disponible
)



```


```{r}
types <- V(g)$type                 ## getting each vertex `type` let's us sort easily
deg <- degree(g)
bet <- betweenness(g)
clos <- closeness(g)
eig <- eigen_centrality(g)$vector

cent_df <- data.frame(types, deg, bet, clos, eig)

cent_df[order(cent_df$type, decreasing = TRUE),] ## sort w/ `order` by `type`
```

```{r}
V(g)$size <- degree(g)
V(g)$label.cex <- degree(g) * 0.2

plot(g, layout = layout_with_graphopt)
```

```{r}
install.packages("tnet", dependencies=TRUE)

library(tnet)  # start tnet

tm<-get.edgelist(g, names=FALSE)

head(tm)  # check to make sure it worked
```

```{r}
NodeLabels <- V(g)$name

head(NodeLabels)   # Again, check
```

```{r}
mt <- tm[, c(2, 1)]

head(mt) 
```


```{r}
deg_tm <- degree_tm(tm)

deg_mt <- degree_tm(mt)
```



## Más interesante: Converting Two-Mode to One-Mode Networks

```{r}
bipartite_matrix <- as_biadjacency_matrix(g)

bipartite_matrix

```

```{r}
t(bipartite_matrix)

``` 



```{r}

event_matrix_prod <- t(bipartite_matrix) %*% bipartite_matrix 
## crossprod() does same and scales better, but this is better to learn at first at first so you understand the method

diag(event_matrix_prod) <- 0

event_matrix_prod

```

```{r}

person_matrix_prod <- bipartite_matrix %*% t(bipartite_matrix)

diag(person_matrix_prod) <- 0

person_matrix_prod

```




```{r}

women_overlap <- graph_from_adjacency_matrix(person_matrix_prod, 
                                        mode = "undirected", 
                                        weighted = TRUE)

women_overlap

```

```{r}

events_overlap <- graph_from_adjacency_matrix(event_matrix_prod, 
                                       mode = "undirected", 
                                       weighted = TRUE)

events_overlap

```   


```{r}

E(women_overlap)$weight

E(events_overlap)$weight

```

```{r}
g <- graph.data.frame(davis, directed=FALSE)  ## Convert to an igraph network

V(g)$type <- bipartite_mapping(g)$type        ## Add the "type" attribute
                                              ##  to the network.
g

projected_g <- bipartite_projection(g, multiplicity = TRUE)

projected_g
```

```{r}

events_auto_projected <- projected_g$proj1
south_women_auto_projected <- projected_g$proj2

events_auto_projected

```


```{r}

events_auto_projected <- projected_g$proj1
south_women_auto_projected <- projected_g$proj2

events_auto_projected


south_women_auto_projected

```
## Jaccard Similarity
```{r}

install.packages("ade4", dependencies = TRUE)

library(ade4) # If you have not already done so

bipartite_matrix <- as_incidence_matrix(g)  # Extract the matrix

women_jaccard <- dist.binary(bipartite_matrix, method=1, upper=TRUE, diag = FALSE) # Method #1 is "Jaccard Index"
event_jaccard <- dist.binary(t(bipartite_matrix), method=1, upper=TRUE, diag = FALSE) 

women_jaccard <- as.matrix(women_jaccard)   
diag(women_jaccard)<-0

# women_jaccard          # Look at the matrix before you binarize
jaccard_women <- ifelse(women_jaccard>0.95, 1, 0)     # Binarize

# jaccard_women      # Take a look at the matrix if you like.

jacc_women <- graph_from_adjacency_matrix(jaccard_women,    # Create an igraph network
                                        mode = "undirected")
plot(jacc_women)

```
## Simple Matching


```{r}

library(ade4)

bipartite_matrix <- as_incidence_matrix(g)  # Extract the matrix

women_match <- dist.binary(bipartite_matrix, method=2, upper=TRUE, diag = FALSE) # Method #2 is "simple matching"
event_match <- dist.binary(t(bipartite_matrix), method=2, upper=TRUE, diag = FALSE) # Method #2 is "simple matching"

```


```{r}
women_match <- as.matrix(women_match)
matching_women <- ifelse(women_match>0.8, 1, 0)
matching_women
```

```{r}
match_women <- graph_from_adjacency_matrix(matching_women, 
                                        mode = "undirected")
plot(match_women)
```
###  Pearson Correlation

```{r}

bipartite_matrix <- as_incidence_matrix(g)  # Extract the matrix

women_correl <- cor(t(bipartite_matrix))
event_correl <- cor(bipartite_matrix)

women_correl <- as.matrix(women_correl)   
# women_correl          # Look at the matrix before you binarize
correl_women <- ifelse(women_correl>0.6, 1, 0)    # Binarize 
diag(correl_women)<-0
# correl_women    # Take a look at the matrix if you like


corr_women <- graph_from_adjacency_matrix(correl_women,     # Create an igraph network
                                        mode = "undirected")
plot(corr_women)

``` 

### Yule’s Q

```{r}
install.packages("psych", dependencies = TRUE)

library(psych)

bipartite_matrix <- as_incidence_matrix(g)  # Extract the matrix

women_Q <-YuleCor(t(bipartite_matrix))$rho
event_Q <-YuleCor(bipartite_matrix)$rho

women_Q <- as.matrix(women_Q) 
women_Q        # Look
```

```{r}

Q_women <- ifelse(women_Q>0.9, 1, 0) # Binarize
diag(Q_women)<-0
# Q_women    # Take a look at the matrix

YQ_women <- graph_from_adjacency_matrix(Q_women,     # Create an igraph network
                                        mode = "undirected")
plot(YQ_women)

```

## One-Mode Metrics

```{r}
women_deg <- degree(jacc_women)
women_bet <- betweenness(jacc_women)
women_clos <- closeness(jacc_women)
```

```{r}
women_eig <- eigen_centrality(jacc_women)$vector

women_cent_df <- data.frame(women_deg, women_bet, women_clos, women_eig)

women_cent_df
```


```{r}
events_deg <- degree(jacc_event)
events_bet <- betweenness(jacc_event)
events_clos <- closeness(jacc_event)
```


